【裁判字號】    99,上易,690
【裁判日期】    991123
【裁判案由】    侵權行為損害賠償
【裁判全文】
臺灣高等法院民事判決                 99年度上易字第690號
上  訴  人  黃光達
被 上訴 人  邱鳳珠
訴訟代理人  王惠道
上列當事人間侵權行為損害賠償事件，上訴人對於中華民國99年
5 月17日臺灣板橋地方法院99年度訴字第610 號第一審判決提起
上訴，本院於99年11月9 日言詞辯論終結，判決如下：
    主      文
上訴駁回。
第二審訴訟費用由上訴人負擔。
    事實及理由
一、被上訴人起訴主張：上訴人於民國（下同）98年9 月24日上
    午10時30分許，在伊位於臺北縣永和市○○路409號8 樓之1
    住處，竊取伊所有女用金錶1支（下稱系爭手錶 ）後，典當
    新臺幣（下同 ）15萬元花用，爰依民法第184條侵權行為之
    法律關係，請求上訴人賠償伊為贖回系爭手錶支付本息156,
    000元之損害及法定遲延利息。
二、上訴人則以：伊未能贖回系爭手錶，被上訴人已依兩造於98
    年10月5 日之協商內容，以伊提供抵押之鑽鍊一條、紅寶石
    鑽戒一只、翡翠墜子一個等三件珠寶（下稱系爭珠寶）抵償
    ，自不得再向伊請求賠償損害等語，資為抗辯。
三、原審對於被上訴人之請求，判決：(一)上訴人應給付被上訴人
    156,000 元，及自99年1 月22日起至清償日止，按週年利率
    百分之5 計算之利息。(二)本判決得假執行。上訴人不服，提
    起上訴，聲明：(一)原判決廢棄。(二)被上訴人在第一審之訴駁
    回。被上訴人則聲明：上訴駁回。
四、按因故意或過失，不法侵害他人之權利者，負損害賠償責任
    ，民法第184 條第1 項前段定有明文。查：
  (一)上訴人於98年9 月24日上午10時30分許，在臺北縣永和市○
    ○路409 號8 樓之1 被上訴人住處，趁被上訴人帶同行之友
    人鄭景仁參觀室內裝潢疏於看守財物之際，意圖為自己不法
    之所有，竊取被上訴人所有，放置臥室床頭櫃內之女用金錶
    1 支，旋即於同日前往臺北市○○○路206 號「益成當舖」
    典當，致被上訴人受有支付回贖金156000元損害之事實，業
    據被上訴人指訴明確，並有益成當鋪當票影本、監視畫面翻
    拍照片3 幀、簡訊翻拍照片8 幀附刑事卷可憑（見偵查卷第
    14-20頁），此據本院調閱臺灣板橋地方法院98年度簡字第1
    0569號、99年度簡上字第301號刑事卷查核明確 ，上訴人對
    此復不爭執（見本院卷第14頁不爭執事項(一)、(二)），自堪信
    以為真。上訴人不法竊取被上訴人所有系爭女用金錶予以典
    當， 致被上訴人受有支付典當款及利息共計156,000元回贖
    金之損害，則被上訴人依據上開規定，請求上訴人賠償損害
    ，即屬有據。
  (二)上訴人雖抗辯：伊未能贖回系爭手錶，被上訴人已依兩造於
    98年10月5 日之協商內容，以伊提供抵押之系爭珠寶抵償云
    云；被上訴人則予否認，並主張該三件珠寶係抵償上訴人另
    外偷竊之金飾，與手錶無關等語。經查：
    1.被上訴人於刑案審理時證稱：「（問：98年10月發現上訴
      人在你家竊取金錶後，有無跟被告商談和解事宜？）有。
      和解的要件就是上訴人的朋友（田守芬）拿三件珠寶抵押
      ，而且時間到了上訴人要賠償我二十萬元。所謂時間，就
      是田守芬的會結束，田守芬要標一個會還錢給我，也就是
      98年12月底…（問：當時交付的三件珠寶價值多少？如何
      決定？）不知道價值多少，只是一個誠意，我當時有叫黃
      光達（即上訴人）白紙黑字寫下來，就是以三件珠寶抵押
      ，另加二十萬元，時間到了要把『金錶贖回』來…因為我
      掉的東西不只這些，除了金錶外還有金飾。（問：為何上
      訴人偷東西要田守芬付二十萬元？因為田守芬跟黃光達（
      上訴人）是男女朋友…（問：既然你已經跟田守芬談成年
      底標到會要付二十萬元給你，你也收了珠寶，為何你認為
      你們沒有達成和解？）因為二十萬元沒有履約，而且金錶
      也沒有贖回來…我的條件就是三件珠寶抵押、『贖回金錶
      』，之後再賠償二十萬元給我，就是因為上訴人沒有做到
      我才會去提告…」等語（見原法院99年度簡上字第301號
      刑事卷第41-42頁反面）。
    2.證人即出借系爭珠寶供抵押之訴外人田守芬於刑案審理時
      證稱：「…我與我妹妹田守芳、邱鳳珠的先生王惠道及邱
      鳳珠在場，針對手錶失竊問題討論，邱鳳珠他們說還有掉
      壹包金子，上訴人說他沒有拿其他金飾，手錶他有拿，他
      承認，後來講一講，邱鳳珠說這是羅生鬥，上訴人只要賠
      償二十萬元其他就不要再講，但是黃光達說他只有拿手錶
      沒有拿其他金子，為何要達成這個協議，我與我妹妹田守
      芳就勸上訴人，拿了二十萬元就算…我們就跟黃光達說如
      果一年內珠寶拿不回來的話，就算上訴人欠我二十萬元，
      ，上訴人說好。當初就是，上訴人我、田守芳、王惠道約
      定好，一年內黃光達沒有還20萬元給邱鳳珠（即被上訴人
      ）的話，我提供擔保的珠寶就歸邱鳳珠所有，而黃光達就
      不用還邱鳳珠20萬元，而該20萬元轉為黃光達欠我的錢…
      」等語（見原法院99年度簡上字第301 號刑事卷第40頁反
      面-41頁）。
    3.上訴人於刑案中亦稱：「…當天在晚上邱鳳珠及王惠道還
      有田姓姐妹，共四人到我家，我當時即拿出當票給他們夫
      妻，當時他有指稱另還有失竊一包大約值新台幣50至60萬
      不等的金子，當時我感到意外，因為我只有拿了手錶，沒
      有他們指稱的金子，邱鳳珠當時指稱要我賠不見金子的損
      失，賠償20萬元，當時我不同意…後來在10月5 日他們四
      人又到我家，雙方就有達成協議，手錶我在10月底贖回返
      還，算我向他們借得，『另支付金子損失』道義上的責任
      給他們20萬元，但當時我沒有錢而用價值27萬元的珠寶抵
      押給他們和解…」等語（見原法院98年度簡字第10569 號
      卷第39、41 頁台北市政府警察局刑事警察大隊99年1月25
      日北市警刑大八 字第09930182800號函檢附之詢問筆錄）
      。
    4.據上，被上訴人指訴本件竊案除系爭手錶外，另有一包金
      子，上訴人應先以系爭珠寶抵押，待贖回金錶之後，再賠
      償20萬元等語，核與證人田守芬證稱上訴人否認偷竊金飾
      ，其勸諭上訴人賠償20萬元息事寧人，以及上訴人供承其
      應於10月底贖回手錶返還被上訴人，另支付被上訴人金子
      損失之道義上責任20萬元，因當時沒錢而以系爭珠寶抵押
      等情相符，足認上訴人與被上訴人協商之內容就系爭手錶
      部分，上訴人應予贖回；就金飾部分，上訴人應賠償20萬
      元，但因上訴人沒錢而以系爭珠寶抵押。是被上訴人主張
      系爭珠寶與系爭手錶無關等語，堪可採信；上訴人抗辯被
      上訴人已以系爭珠寶抵償系爭手錶云云，則不可採信。
五、綜上所述，被上訴人依據侵權行為之法律關係，請求上訴人
    賠償156,000元，及自起訴狀繕本送達翌日即99年1月22日（
    見附民卷第7頁）起至清償日止，按週年利率百分之5計算之
    利息，於法有據應予准許。原審判命上訴人如數給付，並為
    假執行之宣告，核無違誤，上訴意旨，仍執陳詞，指摘原判
    決不當，求予廢棄，為無理由，應駁回其上訴。
六、本件事證已臻明確，兩造其餘主張陳述及所提之證據，經本
    院審酌後，認均不足以影響本判決之結果，均毋庸再予論述
    ，附此敘明。
七、據上論結，本件上訴為無理由，依民事訴訟法第449條第1項
    、第78條，判決如主文。
中    華    民    國    99    年    11    月    23    日
                    民事第十五庭
                        審判長法  官  林恩山
                              法  官  郭松濤
                              法  官  陳雅玲
正本係照原本作成。
不得上訴。
中    華    民    國    99    年    11    月    24    日
                              書記官  潘大鵬

司法院資訊處製作；財團法人民間司法改革基金會備份。
